最高法院刑事判決　　　　　　　　　　　　　　　九十三年度台上字第一四０五號
　　上　訴　人　甲○○
　　選任辯護人　張居德律師
右上訴人因違反槍砲彈藥刀械管制條例案件，不服台灣高等法院台中分院中華民國九
十年七月二十五日第二審判決（九十年度上訴字第一０九四號，起訴案號：台灣台中
地方法院檢察署八十九年度偵字第一九四二四號、九十年度偵字第五四九、二七六一
號），提起上訴，本院判決如左：
    主  文
原判決撤銷，發回台灣高等法院台中分院。
    理  由
本件原判決認定上訴人甲○○明知未經許可不得持有槍枝、子彈，竟於民國八十九年
四、五月，收受「劉柏紹」（綽號阿紹）之成年男子交付之制式九０型手槍二支、及
可發射子彈而具有殺傷力之仿美國ＳＭＩＴＨＷＥＳＳＯＮ廠口徑０．３５７吋轉輪
手槍一支（即仿美製三五七型轉輪手槍）、制式九０型子彈三十九發及三五七型子彈
（即制式口徑０．３５７吋子彈）五十四發，並允為寄藏。嗣因於八十九年十一月三
十日凌晨近三時許，上訴人在其工作之處所即台中縣東勢鎮「金錢豹ＫＴＶ」與徐益
弘（另案由公訴人偵查起訴）二人，由徐益弘持霰彈槍，上訴人則持上開其中之制式
九０手槍一支（槍枝管制編號0000000000），於「金錢豹ＫＴＶ」門口廣
場由徐益弘開槍射擊二發威嚇范東坤等人不得離開，而涉有違反懲治盜匪條例案件（
強盜部分業經公訴人另案提起公訴），經台中縣警察局東勢分局員警接獲報案後，於
當日凌晨四時許前往「金錢豹ＫＴＶ」查看，當場查獲上訴人、徐益弘、詹超傑、高
平安四人正控制姜大德等人之行動自由，而將渠等四人連同姜大德等人帶回東勢分局
訊問，迨同日下午五時三十分許，由徐益弘帶同員警回至台中縣東勢鎮○○路二十一
號「金錢豹ＫＴＶ」旁空屋內起出作案用之徐益弘持有之霰彈槍一支、霰彈槍子彈三
十四發及上訴人寄藏之制式九０手槍一支（槍枝管制編號0000000000，含
彈匣）、制式九０型子彈十四發。嗣復於九十年二月二日，經上訴人自動到案，於同
日下午六時十分許，帶領員警至台中縣豐原市○○路一四五號四樓之二其租處，起出
其另外寄藏之制式九０型手槍一支（槍枝管制編號0000000000，含彈匣）
、仿美ＳＭＩＴＨＷＥＳＳＯＮ廠口徑０．３５７吋轉輪手槍一支（槍枝管制編號0
000000000）及子彈計七十九發（包括制式九０型子彈二十五發、三五七型
子彈五十四發）等情。因而撤銷第一審科刑判決，改判論處上訴人未經許可，寄藏手
槍罪刑，並應於刑之執行完畢或赦免後，令入勞動處所，強制工作三年，固非無見。
惟查(一)、按保安處分係對受處分人將來之危險性所為拘束其身體、自由等之處置，以
達教化與治療之目的，為刑罰之補充制度，本諸法治國家保障人權之原理及刑法之保
護作用，其法律規定之內容，應受比例原則之規範，使保安處分之宣告，與行為人所
為行為之嚴重性、行為人所表現之危險性及對於行為人未來行為之期待性相當。司法
院大法官於八十七年十二月十八日著成釋字第四七一號解釋，即明示犯（九十年十一
月十四日修正前）槍砲彈藥刀械管制條例第十九條第一項所列舉之罪，若依個案情節
符合比例原則者，應適用該條例規定宣告保安處分；至不符合部分而應宣告保安處分
者，則仍應由法院斟酌刑法第九十條第一項規定之要件，依職權為之。原判決依九十
年十一月十四日修正前槍砲彈藥刀械管制條例第十九條第一項規定，諭知上訴人應於
刑之執行完畢或赦免後，令入勞動場所強制工作三年。然槍砲彈藥刀械管制條例第十
九條業經總統於九十年十一月十四日明令刪除，依上訴人之犯罪情節，是否符合刑法
第九十條規定之要件，有施以保安處分，以達教化矯治之必要，猶待原審切實審明。
(二)、上訴人尚於九十二年一月二十四日一時三十分、同年月二十九日十四時帶警在其
台中縣豐原市○○路六二六號租處、台中縣東勢鎮○○路往東方向之產業道路上工寮
旁，起獲制式九０手槍一支、子彈十六發及制式霰彈槍一支、子彈十二發、制式三五
七轉輪手槍二支、子彈十發，經台灣台中地方法院檢察署檢察官以九十二年度偵字第
二九二六、三四二０號移送併辦，原審未及一併審究，亦有未合。以上或係上訴意旨
所指摘，或為本院得依職權調查之事項應認原判決有撤銷發回之原因。
據上論結，應依刑事訴訟法第三百九十七條、第四百零一條，判決如主文。
中　　　華　　　民　　　國　　九十三　　年　　　三　　　月　　 十八 　　日
                              最高法院刑事第二庭
                                  審判長法官  陳　錫　奎
                                        法官  李　伯　道
                                        法官  洪　文　章
                                        法官  花　滿　堂
                                        法官  陳　世　淙
      右正本證明與原本無異
                                              書  記  官
中　　　華　　　民　　　國　　九十三　　年　　　三　　　月　　二十四　　日
                                                                        Ｖ
